臺灣臺中地方法院民事裁定　九十二年度再微字第三號
　　再審　原告　秉得實業有限公司
　　代　表　人　甲○○
　　再審　被告　鼎盛國際運通股份有限公司
　　代　表　人　乙○○
右當事人間請求再審之訴事件，再審原告對於本院民國九十二年六月二十日確定判決
提起再審之訴，本院裁定如左：
    主      文
再審之訴駁回。
再審訴訟費用由再審原告負擔。
    理      由
一、再審原告提起再審之訴略以：(一)再審原告於前訴訟程序中主張由再審被告所提出
    之欠款單上記載，可知運費均已給付，再審被告所請求者係運費之差額，該差額
    為再審被告與香港報關行及J.B. INTERNATIONAL SERVICES之佣金分配，此由每
    張欠款單上就運費之差額均載為三分之一的profit share之欠款單可證該差額既
    為再審被告應分配予報關行之佣金，再審被告自不得依運送之法律關係向再審原
    告請求，原審未予詳加審酌該欠款單之內容，逕為再審原告不利之判決，顯有民
    事訴訟法第四百九十七條「就足影響於判決之重要證物漏未斟酌」之違法。(二)運
    送契約中所謂「FOB」（即「Free on Board」），係指以貨物裝入船上交貨為條
    件之價格，依此條件成交時，賣方需負擔裝入船上為止之一切費用與風險，裝船
    完畢後之各種費用與風險，由買方負擔。意即，賣主將貨物運送至裝船港口裝船
    後，其應負責任即終了；倘收貨人遲不提貨或拒收貨物，運送人自無向託運人請
    求給付運費之理，此為再審原告於前審所提出中華民國對外貿易發展協會所編纂
    「國際貿易疑難問題彙編」所載明。本件乃FOB契約為再審被告所明知，此由載
    貨證券上記載「運費到付」（FREIGHT COLLECT）可證，是故，再審原告並無給
    付運費之義務，原審判決竟為相左之認定，顯有悖於經驗法則及論理法則，係屬
    判決違背法令等語，聲明求為廢棄原確定判決，駁回再審被告之訴之判決。
二、按再審之訴不合法者，法院應以裁定駁回之，民事訴訟法第五百零二條第一項定
    有明文，上開規定依同法第四百三十六條之三十二第四項規定，於小額事件之再
    審程序準用之。又對於小額程序之第一審裁判，提起上訴或抗告，經以上訴或抗
    告無理由為駁回之裁判者，不得更以同一理由提起再審之訴或聲請再審，同法第
    四百三十六條之三十一亦有明文。經查，再審原告因對本院臺中簡易庭九十一年
    度中小字第一九六三號第一審判決不服而提起上訴，於再審原告所提上訴狀中，
    已據本件再審之訴所主張之再審事由(一)所示「．．．由被上訴人（即本件再審被
    告）所提出之欠款單觀之，實際上運費均已獲給付，至於其中差額部份，上訴人
    （即本件再審原告）於原審庭訊時已有說明乃係上訴人與香港報關行及J.B.
    INTERNATIONAL SERVICES之佣金分配，此由每張欠款單上就運費之差額均載為三
    分之一的profit share之欠款單可證，．．．被上訴人所提出欠款單上之運費之
    差額係屬其應分配予報關行之佣金，自不得再項上訴人請求乃當然之理。原審忽
    略欠款單上有profit share之記載，於證據之審酌顯有疏漏．．．」（見九十二
    年度小上字第三三號卷再審原告於九十二年二月十七日所提民事上訴狀第三段所
    載）等語，嗣於第二審程序中，再提出準備書狀並附中華民國對外貿易發展協會
    所編纂「國際貿易疑難問題彙編」中針對「FOB」買賣，收貨人遲不提貨或拒收
    貨物，運送人可否向拖運人請求運費之問題所為之答覆，主張再審原告於將貨物
    運至裝船港口裝上船之後，應負之責任即已終了，倘收貨人遲不提貨或拒收貨物
    ，運送人無向拖運人請求給付運費之理由等語，謂原第一審判決有前揭再審事由
    (二)所示之情事（見同上卷再審原告於九十二年四月二十二日所提準備書狀第二段
    所載），再審原告所主張之上開事由，並為本院九十二年度小上字第三三號第二
    審判決所載明，而本院上揭第二審判決於審認卷附提單（BILL OF LANDING）、
    傳真函件等證物，並有關「FOB」買賣係屬由第三人為給付之契約之性質，及民
    法第六百四十七條第一項、第二百六十八條等相關規定後，因認再審原告於第二
    審所主張之上揭事由均無可採，而認定再審原告上訴請求廢棄原判決為無理由，
    故而駁回上訴，並於判決書理由欄第三段、第四段中詳述認定再審原告上訴無理
    由之論據，是本件再審原告所主張之再審事由，均經其於對第一審判決上訴時主
    張之，而經第二審判決認為無理由而駁回，依前揭民事訴訟法第四百三十六條之
    三十一，再審原告自不得以相同理由提起再審之訴甚明，乃再審原告執其於對第
    一審判決上訴之相同理由，提起本件再審之訴，於法自有未合，應予駁回。
三、依民事訴訟法第四百三十六條之三十二第四項、第四百三十六條之三十一、第五
    百零二條第一項、第九十五條、第七十八條，裁定如主文。
中　　　華　　　民　　　國　　九十三　　年　　　二　　　月　　  二　　  日
　　　　　　　　　　　　　　　臺灣臺中地方法院民事第二庭
~B審判長法　官　許冰芬
~B　　　法　官　何世全
~B　　　法　官　呂麗玉
右為正本係照原本做成
不得抗告。
中　　　華　　　民　　　國　　九十三　　年　　　二　　　月　　  二　　  日
~B法院書記官
